【裁判字號】    95,上訴,115
【裁判日期】    950127
【裁判案由】    偽造文書等
【裁判全文】
臺灣高等法院臺中分院刑事判決         95年度上訴字第115號
上  訴  人  臺灣彰化地方法院檢察署檢察官
被      告  甲○○
                    號（現於臺灣彰化監獄另案執行中）
上列上訴人因被告偽造文書等案件，不服臺灣彰化地方法院94年
度訴字第2037號中華民國94年11月24日第一審判決（起訴案號：
臺灣彰化地方法院檢察署94年度偵字第5466號），提起上訴，本
院判決如下：
    主    文
原判決撤銷。
本件發回原審之臺灣彰化地方法院。
    理    由
一、本件公訴人之公訴意旨，係以：被告甲○○（以下簡稱為被
    告）單獨一人或與另案被告林恆松（另案起訴）共同基於意
    圖為自己不法所有之犯意聯絡，而為下列之犯罪行為，即：
    （一）民國（下同）九十四年三月十六日凌晨四時許，被告
    與林恆松，先向友人陳俊傑借用車牌號碼５Ｒ－０９４２號
    自用小客貨車，由被告駕駛該車搭載林恆松，於同日凌晨五
    時許，至彰化縣彰化市○○里○○路一七八號前，推由被告
    在車上負責把風，另由林恆松下車，持客觀上足為兇器使用
    之剪刀一支，剪斷被害人謝文欽所有監視器鏡頭之電線後，
    竊取該監視器鏡頭得手後，隨即駕車駛離現場；（二）九十
    四年六月二十一日凌晨三時許，被告騎乘車牌號碼ＫＷＦ－
    ９９３號機車，途經彰化縣彰化市○○路○段二五七巷一一
    號前，適見被害人張火山所有之機車停放在該處，乃打開該
    機車置物箱，竊取置物箱內張火山所有之皮包一個（內有合
    作金庫銀行卡號５４７５—４５１０—３６２０—４１０７
    號之信用卡）得手後，復於同日凌晨四時三十分，騎上開機
    車至另案被告林家欣（另案起訴）位於彰化縣彰化市○○路
    ○段二巷一一號之住處，並搭載林家欣返回前揭行竊現場前
    ，被告為避免其行竊事實遭人發現，遂將上開皮包、身分證
    等物，復放回張火山之前揭機車置物箱內，僅留下前揭竊得
    之合作金庫信用卡，被告此後即與林家欣共同基於行使偽造
    私文書及意圖為自己不法所有之詐欺取財及得利之概括犯意
    聯絡，由如附表所示之人出面，連續於如附表所示時間，在
    附表所示之特約商店，持該信用卡刷卡消費如附表所示之金
    額，並於結帳時，先後在店員所交付之簽帳單顧客存根聯之
    持卡人簽名欄內上，偽簽「張火山」署名，致使店員以為係
    張火山本人持卡消費，並將各該簽帳單提出交還予店員，用
    以結帳加以行使，再由店員將各該顧客留存聯交予被告或林
    家欣收執，足生損害於張火山、合作金庫銀行及附表所示之
    特約商店，並致各該結帳店員分別陷於錯誤，而交付各商品
    或提供服務。因認被告涉犯刑法第二百十六條、第二百十條
    、第三百二十條第一項、第三百二十一條條第一項第三款、
    第三百三十九條第一項、第二項等罪。
二、本案原審法院係以：（一）按案件曾經判決確定者，應諭知
    免訴之判決，並得不經言詞辯論而為之，刑事訴訟第三百零
    二條第一款、第三百零七條分別定有明文。又訴訟上所謂一
    事不再理之原則，關於實質上一罪或裁判上一罪，亦均有其
    適用；連續犯係裁判上一罪，其一部分犯罪事實曾經判決確
    定者，其效力當然及於全部，故復將其他部分重行起訴或自
    訴者，亦應諭知免訴之判決（最高法院六十年臺非字第七七
    號、同院四十九年臺非字第二○號判例意旨參照）；（二）
    被告曾意圖為自己不法所有，於九十三年十一月三十日凌晨
    四時五十分許之夜間，騎其母所有且已拆卸車牌號碼ＫＷＦ
    —９９３號之機車，至林溪圳位於彰化縣和美鎮○○路二一
    ○巷一一二號住處，並攜帶其所有客觀上足對人之身體構成
    危險之未具殺傷力之金屬材質玩具手槍一支，先攀越前址圍
    牆，復利用林溪圳置放在該址庭院內之鋁製伸縮梯攀爬至二
    樓廁所窗戶外，再踰越上址住宅窗戶之安全設備後，由該窗
    戶侵入林溪圳住處樓進入房內，竊取林溪圳所有金項鍊一條
    、金戒指一只（合計價值約二萬元）得手，其此部分所犯刑
    法加重竊盜罪嫌，業經臺灣彰化地方法院檢察署檢察官以九
    十三年度偵字第九○三○號起訴書提起公訴，並經原審法院
    於九十四年四月二十八日以九十四年度訴字第一二三號刑事
    判決判處有期徒刑一年六月，被告上訴後，亦經本院於九十
    四年七月二十八日以九十四年度上易字第七四五號刑事判決
    駁回被告上訴，並於九十四年八月十九日確定在案，此情有
    本院被告全國前案紀錄表、臺灣彰化地方法院檢察署刑案資
    料查註紀錄表、臺灣彰化地方法院檢察署九十三年度偵字第
    九○三○號檢察官起訴書，原審法院九十四年度訴字第一二
    三號刑事判決書、本院九十四年度上易字第七四五號刑事判
    決書各一份附卷足考；（三）本案被告被訴之竊盜行為，犯
    罪時間分別為九十四年三月十六日凌晨四時許、同年六月二
    十一日凌晨三時許，是以本案與前案（本院九十四年度上易
    字第七四五號竊盜案件），二案犯罪時間緊接，手法相同，
    顯係基於概括之犯意反覆為之，為連續犯，屬裁判上一罪之
    案件；又本案被告竊取被害人張火山所有之合作金庫銀行信
    用卡，係為以詐欺取財及詐欺得利所用，並非竊得信用卡後
    ，另行起意為詐欺取財及詐欺得利犯行等情，業據被告於原
    審法院訊問時陳述明確，是本案被告被訴之竊盜行為與刑法
    第二百十條、第二百十六條行使偽造私文書、刑法第三百三
    十九條第一項、第二項之詐欺取財及詐欺得利犯行間，有手
    段、目的之牽連關係，亦屬裁判上一罪之案件。另本案犯罪
    時間均在前案宣示判決即九十四年七月二十八日之前，依審
    判不可分原則，前案判決之效力，應及於全部犯罪事實（含
    本案起訴事實在內）；（四）從而，公訴人復於九十四年十
    一月九日另以九十四年度偵字第七三一八號、第七三一九號
    ，就同一案件之犯罪事實起訴，而於九十四年十一月十日繫
    屬於原審法院，此有臺灣彰化地方法院檢察署九十四年十一
    月十日彰檢榮成九十四偵七三一八字第四五六九二號函之原
    審法院收案戳記可資為憑，故本案被告被訴之上揭犯行與前
    開本院九十四年度上易字第七四五號刑事判決確定之犯行，
    有連續犯及牽連犯之裁判上一罪關係，自為前開確定判決之
    既判力所及，參諸前開說明，乃不經言詞辯論，逕為諭知免
    訴之判決。
三、惟按刑法第五十六條連續犯之所謂出於概括犯意，必須其多
    次犯罪行為自始均在一個預並犯罪計畫以內，出於主觀上始
    終同一犯意之進行，若中途另有新犯意發生，縱所犯為同一
    罪名，究非連續其初發的意思，即不能成立連續犯，此於最
    高法院著有七十年臺上字第六二九六號判例可資參照。經查
    ：
（一）本案被告於檢察官偵訊時，否認有於上開時間駕駛自用小
      客貨車搭載林恆松至彰化縣彰化市○○里○○路一七八號
      前面竊取被害人謝文欽所有監視器鏡頭之犯罪情事，就其
      與共犯林家欣在附表所示時間，在附表所示之特約商店，
      持被害人張火山之信用卡刷卡消費部分，亦辯稱：「他（
      指林家欣）說卡是他的親戚，說是要借他說，張火山這個
      名字是林家欣他跟我說的，這次刷卡買的東西都是他拿去
      的」、「就我所知，他拿到的東西都是拿去換毒品」等語
      。而本案被害人謝文欽所失竊之監視器鏡頭，依據被害人
      謝文欽之指認，嗣後亦係實際被裝設在被告於彰化縣彰化
      市○○里○○路○段五九○巷六號之住所屋前被警查獲。
      故本案被告於原審法院準備程序對於「對於前案認定之竊
      盜犯行，是否與本案起訴書所載之犯行係基於概括犯意為
      之？」之訊問事項，雖為「是的」之陳述，但縱使不將此
      視為被告之辯解，而認此係被告之自白，惟依據本院上開
      九十四年度上易字第七四五號刑事確定判決之記載，被告
      於上開刑事案件係因缺錢花用，而侵入他人住宅竊取金飾
      欲變賣花用，則被告於本案原審準備程序自白其於九十三
      年十一月三十日因缺錢花用而為上開竊取他人金飾之犯行
      之時，即有再為本案上開犯行之概括犯意部分，徵之被告
      於偵查中之上開供述，此項自白是否與事實相符，已堪置
      疑。
（二）況與本案被告共同行竊被害人謝文欽上開監視器鏡頭之共
      犯林恆松於警、偵訊時，均有供稱：上開監視器鏡頭係其
      於案發前一天晚上發現，為供己用，而找來被告共同行竊
      ，得手之後因被告要用，才交由被告取走等語。如其供述
      屬實，此部分竊盜犯行應係林恆松在發現上開監視器鏡頭
      之後，為供己用而提議行竊。則何以被告於九十三年十一
      月三十日因缺錢花用而為上開竊取他人金飾之犯行之時，
      即有再為此部分犯行之預見而心生概括犯意，非經再為調
      查審認，自屬無從認定。再，被告於本案原審準備程序既
      又供稱：「我租車載我母親出遊，但是車撞壞了，出租人
      要求我賠償四十九萬元，所以我才去行竊，並且持竊盜之
      信用卡去刷卡消費」等語，則上開事件是否屬實？係於何
      時發生？自均影響「被告於九十三年十一月三十日因缺錢
      花用而為上開竊取他人金飾之犯行之時，有無嗣後再為竊
      取本案被害人張火山上開信用卡冒刷消費之概括犯意」此
      一事實之認定。原審法院未為調查，亦未就卷內已有之上
      開與被告辯解（或自白）事項不符之證據，說明何以被告
      所為「概括犯意」之自白仍屬可信之理由，亦有未合。
四、綜上理由，原審判決以被告被訴之本案竊盜行為，其犯罪時
    間與本院九十四年度上易字第七四五號竊盜案件之犯罪時間
    相距各為三月又十六日、及六月又二十日，且均有竊盜犯行
    ，被告又供稱二案係基於概括犯意所為，即認被告上開所犯
    係基於概括犯意所為，尚嫌速斷。原審判決既有上開可議之
    處，公訴人之上訴即屬有理由，為保障被告之審級利益，爰
    將本案原審判決撤銷，並將本件發回原審之臺灣彰化地方法
    院，並不經言詞辯論為之。
四、據上論斷，應依刑事訴訟法第三百六十九條第一項但書、第
    三百七十二條，判決如主文。
中    華    民    國    95    年    1     月    27    日
               刑事第三庭  審判長法  官  王  增  瑜
                                 法  官  胡  忠  文
                                 法  官  廖  柏  基
上列正本證明與原本無異。
被告得上訴。
如不服本判決應於收受送達後十日內向本院提出上訴書狀，其未
敘述上訴之理由者並得於提起上訴後十日內向本院補提理由書（
均須按他造當事人之人數附繕本）。
                                 書記官  王  麗  英
中    華    民    國    95    年    1     月    27    日
附表：
┌─┬───┬────┬────┬───────────┐
│  │行為人│時間（民│金額（新│地點、交易對象        │
│  │      │國）    │臺幣）  │                      │
├─┼───┼────┼────┼───────────┤
│1 │林家欣│94年6月2│700元   │彰化縣彰化市○○○路56│
│  │      │1日凌晨5│        │0號之汽車旅館有限公司 │
│  │      │時17分  │        │                      │
├─┼───┼────┼────┼───────────┤
│2 │林家欣│94年6月2│200元   │同上                  │
│  │      │1日上午7│        │                      │
│  │      │時11分  │        │                      │
├─┼───┼────┼────┼───────────┤
│3 │甲○○│94年6月2│1,476元 │彰化縣彰化市○○路15號│
│  │      │1日上午8│        │之裕毛屋企業股份有限公│
│  │      │時35分  │        │司曉陽店              │
├─┼───┼────┼────┼───────────┤
│4 │林家欣│94年6月2│3,500元 │彰化縣彰化市○○路○段9│
│  │      │1日上午9│        │56號之亞太行動寬頻電信│
│  │      │時48分  │        │彰化中山加盟服務中心  │
├─┼───┼────┼────┼───────────┤
│5 │林家欣│94年6月2│1,970元 │彰化縣彰化市○○路363 │
│  │      │1日上午9│        │號之聖發金銀珠寶有限公│
│  │      │時59分  │        │司                    │
│  │      │        │        │                      │
└─┴───┴────┴────┴───────────┘
                                                 Ｒ


司法院資訊處製作；財團法人民間司法改革基金會備份。
